臺灣桃園地方法院民事判決　　　　　　　　　　　　　九十三年度訴字第五二一號
　　原　　　告　乙○○
　　兼　右一人
　　訴訟代理人
　　及兼左一人
　　特別代理人　丙○○
　　原　　　告　甲○○
　　被　　　告　丁○○
　　　　　　　　富沅企業股份有限公司
　　右　一　人
　　法定代理人　己○○
　　訴訟代理人　戊○○
右當事人間因過失致死案件，原告提起刑事附帶民事訴訟，請求損害賠償，經本院刑
事庭移送前來，本院於中華民國九十三年九月二十一日言詞辯論終結，判決如左：
    主      文
被告應連帶給付原告丙○○新臺幣陸拾柒萬貳仟零貳拾陸元，及自民國九十二年十月
二十九日起至清償日止，按週年利率百分之五計算之利息。
被告應連帶給付原告甲○○新臺幣壹拾參萬貳仟捌佰參拾陸元，及自民國九十二年十
月二十九日起至清償日止，按週年利率百分之五計算之利息。
被告應連帶給付原告乙○○新臺幣壹拾參萬貳仟捌佰參拾陸元，及自民國九十二年十
月二十九日起至清償日止，按週年利率百分之五計算之利息。
原告其餘之訴駁回。
訴訟費用由被告連帶負擔十分之二，餘由原告負擔。
本判決第一項於原告丙○○以新臺幣貳拾貳萬伍仟元為被告預供擔保後，得假執行。
本判決第二項、第三項均得假執行。
原告其餘假執行之聲請駁回。
    事      實
甲、原告方面：
一、聲明：
（一）被告應連帶給付原告甲○○新臺幣（下同）二百萬元、連帶給付原告乙○○一
      百二十萬元、連帶給付原告丙○○二百四十三萬九千一百九十元，及均自起訴
      狀繕本送達被告之翌日起至清償日止，按年息百分之五計算之利息。
（二）原告均願供擔保，請准宣告假執行。
二、陳述：被告丁○○為被告富沅企業股份有限公司（下稱富沅公司）所雇用之司機
    ，平日駕駛車牌號碼ＣＳ—七二九一號自用小貨車執行載運貨物之職務，於民國
    九十二年一月十七日凌晨某時許，駕駛前開自用小貨車沿省道台一甲線，由台北
    縣迴龍往桃園縣龜山方向行駛，於同日上午六時二十分許，行經桃園縣龜山鄉○○路○段一三七五號前之內側車道即省道台一甲線由迴龍往龜山方向十九點四公
    里處時，本應注意汽車駕駛人於汽車行駛時，應注意車前狀況，並隨時採取必要
    之安全措施；且駕車行經彎道時，應減速慢行，作隨時停車之準備，然依當時天
    候為陰、光線係晨光、路面濕潤、無缺陷、無障礙物、視距因彎道而不良等一切
    情形，竟於駕駛上開自用小貨車行經前開地點時，疏未注意訴外人呂阿茶因稍早
    前自該地點橫越馬路時即已遭一車牌號碼不詳之白色小客車撞及而倒臥在該路段
    內側車道上，被告丁○○仍駕車自訴外人呂阿茶之胸部輾壓而過，致訴外人呂阿
    茶因身體多處肋骨骨折及右心房裂傷，導致胸腔出血休克不治死亡。被告丁○○
    上開過失致死行為，業經鈞院以九十二年度交易字第三一二號刑事判決有罪確定
    在案。被告丁○○對於訴外人呂阿茶死亡之情事之顯有過失，且有因果關係，應
    負侵權行為之賠償責任，而被告富沅公司為被告丁○○之僱用人，依法則應連帶
    負賠償責任。原告丙○○、甲○○、乙○○分別為訴外人呂阿茶之配偶及子、女
    ，爰依民法第一百八十四條第一項前段、第一百八十八條第一項、第一百九十二
    條第一項、第一百九十四條之規定，請求被告二人連帶賠償下列損害：
（一）殯葬費用部分：原告丙○○支出訴外人呂阿茶之殯葬費用，共計四十三萬九千
      一百九十元。
（二）精神慰撫金部分：原告丙○○患有塵肺症，原由配偶即訴外人呂阿茶所照料，
      因被告丁○○之上開行為，致原告丙○○頓失依靠，悲痛逾恆；原告甲○○自
      幼為重度殘障，平日亦由訴外人呂阿茶照顧生活起居；另原告乙○○自訴外人
      呂阿茶死亡後，肩負照顧原告丙○○及甲○○及其家庭之責任，致原告乙○○
      精神上不堪負荷，故請求被告二人連帶給付原告丙○○及甲○○精神慰撫金各
      二百萬元；連帶給付原告乙○○精神慰撫金一百二十萬元。
    綜上所述，爰訴請判決如聲明所示。
三、證據：提出臺灣桃園地方法院檢察署相驗屍體證明書一紙、桃園市殯葬管理所代
    收款收據一紙、估價單五紙、桃源彩帛店估價單一紙、免用發票收據四紙、感謝
    狀一紙、桃園市殯葬管理所使用規費繳納收據一紙、敏盛綜合醫院診斷證明書一
    紙、殘障手冊一紙、重大傷病免自行部分負擔證明卡一紙、桃園縣龜山鄉農會存
    摺封面暨內頁部分明細二份（以上均為影本）、桃園縣龜山鄉農會明細表一紙。
乙、被告方面：
一、聲明：原告之訴駁回。
二、陳述：對於原告所主張之喪葬費用並不爭執，但是原告所請求之精神慰撫金金額
    過高。
三、證據：提出臺北市政府營利事業登記證影本一紙為證。
丙、本院依職權調閱本院九十二年度交易字第三一二號刑事卷宗，並向財政部臺灣省
    北區國稅局桃園縣分局查詢原告三人之財產歸戶清冊及九十一年度所得資料；另
    向財政部臺灣省北區國稅局臺北縣分局查詢被告丁○○之財產歸戶清冊及九十一
    年度所得資料；向財政部臺北市國稅局中北稽徵所查詢被告富沅公司營利事業所
    得及財產資料。
    理      由
一、按原告起訴時，其訴之聲明初為請求被告二人應連帶給付原告三人五百六十三萬
    九千一百九十元，及自訴狀繕本送達被告翌日起至清償日止，按週年利率百分之
    五計算之利息，有其刑事附帶民事起訴狀之記載可稽；嗣經本院行使闡明權後，
    原告始明確其各人聲明之範圍如前開事實欄中其訴之聲明所示（見本院九十三年
    九月一日言詞辯論筆錄）。核此係屬將不明確之聲明加以明確，非屬訴之變更或
    追加，此先敘明。
二、本件原告起訴主張，被告丁○○為被告富沅公司所雇用之司機，平日駕駛車牌號
    碼ＣＳ—七二九一號自用小貨車執行載運貨物之職務，於民國九十二年一月十七
    日凌晨某時許，駕駛前開自用小貨車沿省道台一甲線，由台北縣迴龍往桃園縣龜
    山方向行駛，於同日上午六時二十分許，行經桃園縣龜山鄉○○路○段一三七五
    號前之內側車道即省道台一甲線由迴龍往龜山方向十九點四公里處時，本應注意
    汽車駕駛人於汽車行駛時，應注意車前狀況，並隨時採取必要之安全措施；且駕
    車行經彎道時，應減速慢行，作隨時停車之準備，然依當時天候為陰、光線係晨
    光、路面濕潤、無缺陷、無障礙物、視距因彎道而不良等一切情形，竟於駕駛上
    開自用小貨車行經前開地點時，疏未注意訴外人呂阿茶因稍早前自該地點橫越馬
    路時即已遭一車牌號碼不詳之白色小客車撞及而倒臥在該路段內側車道上，被告
    丁○○仍駕車自訴外人呂阿茶之胸部輾壓而過，致訴外人呂阿茶因身體多處肋骨
    骨折及右心房裂傷，導致胸腔出血休克不治死亡。被告丁○○上開過失致死行為
    ，業經鈞院以九十二年度交易字第三一二號刑事判決有罪確定在案。被告丁○○
    對於訴外人呂阿茶死亡之情事之顯有過失，且有因果關係，應負侵權行為之賠償
    責任，而被告富沅公司為被告丁○○之僱用人，依法則應連帶負賠償責任。原告
    丙○○、甲○○、乙○○分別為訴外人呂阿茶之配偶及子、女，爰依民法第一百
    八十四條第一項前段、第一百八十八條第一項、第一百九十二條第一項、第一百
    九十四條之規定，請求被告二人連帶賠償下列損害：(1)殯葬費用部分：原告丙○○支出訴外人呂阿茶之殯葬費用，共計四十三萬九千一百九十元。(2)精神慰撫金
    部分：原告丙○○患有塵肺症，原由配偶即訴外人呂阿茶所照料，因被告丁○○
    之上開行為，致原告丙○○頓失依靠，悲痛逾恆；原告甲○○自幼為重度殘障，
    平日亦由訴外人呂阿茶照顧生活起居；另原告乙○○自訴外人呂阿茶死亡後，肩
    負照顧原告丙○○及甲○○及其家庭之責任，致原告乙○○精神上不堪負荷，故
    請求被告二人連帶給付原告丙○○及甲○○精神慰撫金各二百萬元；連帶給付原
    告乙○○精神慰撫金一百二十萬元。綜上所述，爰訴請判決如聲明所示等語。被
    告則以：對於原告所主張之喪葬費用並不爭執，但是原告所請求之精神慰撫金金
    額過高等語，資為抗辯。
三、經查，原告所主張被告丁○○有前開過失行為致訴外人呂阿茶致死之事實，業據
    提出臺灣桃園地方法院檢察署相驗屍體證明書一紙為證，並為被告二人所不爭執
    ，復經本院依職權調閱本院九十二年度交易字第三一二號刑事卷宗查核，被告丁○○確因上開過失行為致訴外人呂阿茶致死無誤，有前開刑事案件中之證人林港
    於警詢、檢察官到場相驗訊問時證述在卷，且有道路交通事故調查報告表暨現場
    圖、桃園縣警察局交通事故現場測繪紀錄表、現場暨被告車輛車損照片共二十幀
    及相驗照片十一幀附於上開刑事卷內可稽，而訴外人呂阿茶確因本件車禍受有身
    體多處肋骨骨折及右心房裂傷，導致胸腔出血休克不治死亡乙節，亦經臺灣桃園
    地方法院檢察署檢察官督同法醫相驗屬實，並製有勘驗筆錄、驗斷書、相驗屍體
    證明書各乙份附在上開刑事卷內可參，經檢察官督同法醫解剖鑑定結果，亦同此
    認定，有法務部法醫研究所九十二年五月二日法醫理字第０九二００００四八八
    號函附鑑定書及解剖相片十三幀在上開刑事卷內可憑。按汽車駕駛人於汽車行駛
    時，應注意車前狀況，隨時採取必要之安全措施，且行經彎道時，應減速慢行，
    作隨時停車之準備，道路交通安全規則第九十四條第三項及第九十三條第一項第
    三款規定均分別定有明文。而查本件現場道路係彎道，被告丁○○行經彎道時，
    應減速慢行，作隨時停車之準備，且應注意車前狀況，隨時採取必要之安全措施
    ，然被告丁○○不僅以時速四、五十公里之速度行駛，而未有任何減速行駛跡象
    ，復未注意到訴外人呂阿茶倒臥在其所行駛之內側車道上，足見被告於丁○○右
    揭時地駕車肇事之行為，確有違反上開交通安全規則，明顯有所過失。又訴外人
    之死亡結果與被告丁○○之過失行為間具有相當因果關係，衡諸經驗法則亦無疑
    義。本院刑事庭亦同此認定而判處被告丁○○罪刑並經確定在案。從而，原告此
    部分之主張，已堪信為真實。
四、再查，原告主張被告富沅公司為被告丁○○之僱用人，而被告丁○○係於執行職
    務時為本件侵權行為及原告丙○○、甲○○、乙○○分別為訴外人呂阿茶之配偶
    及子、女之事實，有台北市政府營利事業登記證影本一紙、原告之
    附卷可按，復為被告二人所不爭執，亦堪信為真實。
五、按因故意或過失，不法侵害他人之權利者，負損害賠償責任；受僱人因執行職務
    ，不法侵害他人之權利者，由僱用人與行為人連帶負損害賠償責任；不法侵害他
    人致死者，對於支出醫療及增加生活上需要之費用或殯葬費之人，亦應負損害賠
    償責任；不法侵害他人致死者，被害人之父、母、子、女及配偶，雖非財產上之
    損害，亦得請求賠償相當之金額，民法第一百八十四條第一項前段、第一百八十
    八條第一項前段、第一百九十二條第一項、第一百九十四條各有明文。本件被告
    丁○○不法侵害訴外人呂阿茶致死，而被告富沅公司為其僱用人，又原告丙○○
    、甲○○、乙○○分別為訴外人呂阿茶之配偶及子、女之事實，既經認定，則揆
    諸上揭法律規定，原告分別請求被告二人連帶賠償所支出之殯葬費及非財產上損
    害，自屬有據。是本件所續應審究者，即為原告所請求賠償之金額是否可採？爰
    分項論述如下：
（一）殯葬費之部分：原告丙○○主張其為訴外人呂阿茶支出殯葬費四十三萬九千一
      百九十元之事實，有桃園市殯葬管理所代收款收據一紙、估價單五紙、桃源彩
      帛店估價單一紙、免用發票收據四紙、感謝狀一紙、桃園市殯葬管理所使用規
      費繳納收據一紙附卷可稽，復為被告二人所不爭執，則原告丙○○此部分之主
      張，即堪採信。
（二）非財產上之損害：此部分原告丙○○主張其患有塵肺症，原由訴外人呂阿茶照
      料，因訴外人呂阿茶之死亡，致原告丙○○頓失依靠，悲痛逾恆；原告甲○○
      則主張其自幼為重度殘障，平日亦由訴外人呂阿茶照顧生活起居；另原告乙○○自訴外人呂阿茶死亡後，肩負照顧原告丙○○及甲○○及其家庭之責任，精
      神上不堪負荷，故各請求被告二人應連帶給付原告丙○○及甲○○精神慰撫金
      各二百萬元；連帶給付原告乙○○精神慰撫金一百二十萬元之部分，則為被告
      二人抗辯稱金額過高等語。本院審酌原告丙○○為二十三年一月十三日生，學
      歷為國小畢業，經歷為三十餘年之礦工，現無工作，且靠政府每月六千元之低
      收入戶補助維生，此為其所自陳在卷且為被告所不爭執（見本院九十三年九月
      二十一日言詞辯論），其名下財產僅有面積三十七點四平方公尺之房屋一間、
      九十一年度所得僅有十五萬六百八十七元，有財政部臺灣省北區國稅局桃園縣
      分局九十三年七月十五日北區國稅桃縣二字第○九三一○四九八一二號函附其
      九十一年度綜合所得稅各類所得清單及財產歸屬資料清單二紙在卷可按；原告
      甲○○係五十年一月三日生，為重度智障，學歷雖為國小畢業，但不識字，曾
      從事電鍍工作五、六年，但學習狀況不佳而不被續僱，現無工作，此為其所自
      陳在卷且為被告所不爭執（見本院九十三年九月二十一日言詞辯論），其名下
      並無財產及所得，有其中華民國殘障手冊乙份、財政部臺灣省北區國稅局桃園
      縣分局九十三年七月十五日北區國稅桃縣二字第○九三一○四九八一二號函附
      其九十一年度綜合所得稅各類所得清單及財產歸屬資料清單二紙在卷足憑；原
      告乙○○為五十三年十二月四日生，學歷為高中畢業，經歷為電子公司作業員
      ，現為保險業務員，每月薪水部分之收入約一萬餘元，此為其所自陳在卷且為
      被告所不爭執（見本院九十三年九月二十一日言詞辯論），名下財產則有房屋
      一間、土地一筆、汽車一輛、投資八萬餘元，九十一年度所得則有約九十萬元
      ，亦有財政部臺灣省北區國稅局桃園縣分局九十三年七月十五日北區國稅桃縣
      二字第○九三一○四九八一二號函附其九十一年度綜合所得稅各類所得清單及
      財產歸屬資料清單二紙附卷可參；被告丁○○為四十七年一月十五日生，學歷
      為國小二年級肄業，迄今一向從事貨車司機之工作，每月收入約三萬餘元，此
      為其所自陳在卷且為原告所不爭執（見本院九十三年九月二十一日言詞辯論）
      ，名下並無財產，其九十二年度所得則有約四十一萬元，有財政部臺灣省北區
      國稅局台北縣分局九十三年七月十六日北區國稅北縣二字第○九三一○三八九
      四七號函附其九十二年度綜合所得稅各類所得清單及財產歸屬資料清單二紙附
      卷足佐；被告富沅公司之實收資本額為二千五百萬元，資產總額二億三千餘萬
      元，負債總額二億零六百餘萬元，九十一年度之課稅所得額為三百九十五萬三
      千餘元，有財政部台北市國稅局中南稽徵所九十三年八月五日財北國稅中南營
      所一字第○九三○二○○四一一號函附其九十二年度營利事業所得稅結算申報
      書之損益表、資產負債表及財產目錄影本暨九十一年度營所稅結算申報核定通
      知書共十二紙在卷足憑。另再參諸本件被告丁○○所為侵權行為之內容、訴外
      人呂阿茶係先遭一不明白色自用小客車所撞及倒地後始遭被告丁○○再加駕車
      壓過致死、原告三人與訴外人呂阿茶之關係親疏及其等面臨訴外人呂阿茶死亡
      所受之痛苦程度等一切情狀，認原告三人各所請求之慰撫金金額尚嫌過重，原
      告丙○○所得請求之金額應予核減至七十萬元；原告甲○○、乙○○所得請求
      之金額則各應核減至六十萬元，始較適當。
六、綜上所述，原告丙○○所得請求被告二人連帶賠償之金額合計為一百一十三萬九
    千一百九十元；原告甲○○、乙○○所得請求被告二人連帶賠償之金額各為六十
    萬元。惟按保險人依本法規定給付之保險金，視為加害人或被保險人損害賠償金
    額之一部分；加害人或被保險人受賠償請求時，得扣除之，強制汽車責任保險法
    第三十條定有明文。是保險人依此法規定給付之保險金，視為加害人或被保險人
    損害賠償金額之一部分，加害人或被保險人受賠償請求時，得扣除之。又同法第
    二十九條第二項亦規定：加害人或被保險人先行賠償之金額，除約定不得扣除者
    外，保險人於本法規定之保險金額範圍內歸墊。從而保險人所給付受益人之保險
    金，可視為被保險人或加害人所負損害賠償金額之一部分，受害人倘已自保險金
    獲得滿足，自不得又對被保險人或加害人再事請求（最高法院九十年度台上字第
    八二五號裁判意旨參照）。經查，原告三人已分別自強制汽車責任保險之保險人
    各領得本件車禍之保險金四十六萬七千一百六十四元，除為原告所自承在卷外，
    並有桃園縣龜山鄉農會存摺封面暨內頁部分明細二份、桃園縣龜山鄉農會明細表
    一紙附卷可參，復為被告所不爭執，則依上揭法律規定及說明，原告三人所各得
    向被告二人請求連帶賠償之金額，自均應扣除此部分已領取之保險金金額，扣除
    結果，原告丙○○所得請求賠償之金額應為六十七萬二千零二十六元（計算式：
    0000000－000000＝六七二○二六）；原告甲○○、乙○○所得請
    求賠償之金額則應各為十三萬二千八百三十六元（計算式：000000－00
    0000＝一三二八三六）。
七、末按給付無確定期限者，債務人於債權人得請求給付時，經其催告而未為給付，
    自受催告時起，負遲延責任。其經債權人起訴而送達訴狀，或依督促程序送達支
    付命令，或為其他相類之行為者，與催告有同一之效力；遲延之債務，以支付金
    錢為標的者，債權人得請求依法定利率計算之遲延利息；應付利息之債務，其利
    率未經約定，亦無法律可據者，週年利率為百分之五，民法第二百二十九條第二
    項、第二百三十三條第一項前段、第二百零三條定有明文。本件係侵權行為之債
    ，自屬無確定期限者，則原告三人請求被告應併給付在各上開金額之範圍內自起
    訴狀繕本送達被告翌日起至清償日止，依法定利率即年息百分之五計算之利息部
    分，揆諸上揭法律規定，亦屬有據。
八、從而，原告三人依民法侵權行為規定之法律關係，訴請被告二人應連帶給付原告
    丙○○六十七萬二千零二十六元；連帶給付原告甲○○、乙○○十三萬二千八百
    三十六元，及均自起訴狀繕本送達被告翌日即九十二年十月二十九日起至清償日
    止，按週年利率百分之五計算之利息，為有理由，應予准許，原告三人逾此範圍
    之請求，則均為無理由，應予駁回。
九、本件事證已臻明確，兩造其餘攻擊防禦方法及舉證，核於判決之基礎及結果無影
    響，無庸一一論列，附此敘明。
十、本件判決所命被告連帶給付原告甲○○、乙○○之金額均未逾五十萬元，依民事
    訴訟法第三百八十九條第一項第五款規定，應依職權宣告假執行，此部分原告甲○○、乙○○雖各陳明願供擔保請求宣告假執行，惟僅係促請本院為上開宣告假
    執行職權之發動。至原告甲○○、乙○○其餘之訴經駁回之部分，其假執行之聲
    請已失所附麗，應併駁回之。另原告丙○○請求之部分，其陳明願供擔保，請准
    宣告假執行，關於其勝訴部分，經核無不合，爰酌定如主文所示之擔保金額，予
    以准許；至其敗訴部分，其假執行之聲請，已失所附麗，應併予駁回之。
據上論結，本件原告之訴為一部有理由，一部無理由，依民事訴訟法第七十九條、第
八十五條第一項前段、第二項、第三百八十九條第一項第五款、第三百九十條第二項
，判決如主文。
中　　　華　　　民　　　國　　九十三　　年　　　十　　　月　　　八　　　日
                                臺灣桃園地方法院民事第二庭
                                    法      官  張震武
右為正本係照原本作成
如對本判決上訴，須於判決送達後廿日內向本院提出上訴狀
中　　　華　　　民　　　國　　九十三　　年　　　十　　　月　　　十一　　日
                                    法院書記官  惠  莊
